【裁判字號】    95,交抗,189
【裁判日期】    951227
【裁判案由】    聲明異議
【裁判全文】
臺灣高等法院高雄分院刑事裁定         95年度交抗字第189號
抗告人即
受處分人    甲○○
上列抗告人因違反道路交通管理處罰條例聲明異議案件，不服臺
灣屏東地方法院中華民國95年11月2 日裁定（95年度交聲字第13
0 號），提起抗告，本院裁定如下：
    主  文
抗告駁回。
    理  由
一、交通部公路總局高雄區監理所屏東監理站以：異議人即受處
    分人甲○○於民國95` 年2 月23日9 時28分許，駕駛車牌號
    碼ZU-2441 號自用小客車，在國道一號北上363.4 公里處因
    使用偽造之牌照及行駛路肩違規，為內政部警察署國道公路
    警察局第五警察隊以公警局交字第Z00000000 號舉發違反道
    路交通管理事件通知單舉發，依道路交通管理處罰條例第33
    條第1 項、第12條第1 項第3 款之規定，裁處罰鍰新台幣 (
    下同)16,800 元。
二、聲明異議及抗告意旨略以：異議人係以自己之車牌影印貼在
    後窗，應不構成偽造或變造車牌，路上亦常見箱型貨車或貨
    車後面加上原車牌號碼似應亦構成變造或偽造；又國道1 號
    九如路北上入口至鼎金系統出口，開放路肩供小型車行駛，
    其立牌之字體甚小，尤其開放時間期限更小字，異議人不察
    而誤導違規；再本案件經提出申訴後，因異議人地址變更由
    他人代收，異議人未親至監理站查詢，才知逾期未繳納又加
    倍罰鍰，並非故意違規，加倍處罰不合理云云。
三、經查：
  (一)按汽車行駛公速公路，不得在路肩上行駛，或利用路肩超越
    前車或倒車；汽車駕駛人於高速公路或設站管制之道路，而
    不遵管制之規定者，處汽車駕駛人新臺幣3,000 元以上6,00
    0 元下以罰鍰；又汽車有使用偽造、變造或矇領之牌照者，
    處汽車所有人新臺幣3,600 元以上10,800元以下罰鍰，並禁
    止其行駛。高速公路交通管制規則第9 條第1 項第2 款、第
    4 款及道路交通管理處罰條例（此所指為91年7 月3 日修正
    之條文）第33條第1 項、第12條第1 項第3 款分別定有明文
    。
  (二)異議人於95年2 月23日9 時28分許，駕駛原車牌號碼ZU-244
    1 號之自用小客車，行駛於國道1 號北上363.4 公里處路肩
    ，且因上開自小客車後方懸掛經影印之上開車牌之紙張，而
    為國道公路警察局第五警察隊警員查獲而以行駛路肩及使用
    偽造之車牌舉發等情，此據異議人直承不諱，且有該局舉發
    違反道路交通管理事件通知單1 紙、扣案之紙造車牌1 紙及
     (違規時所攝顯示無後車牌之)照 片在卷可資參證，堪信為
    真正，其違規非行應堪認定。
  (三)按「偽造」係指無製作權者制作不實內容之行為，如為無製
    作權人而假借或捏造他人名義而製作，即屬於偽造；又依道
    路交通安全規則第二章關於汽車牌照之規定可知，汽車牌照
    之核發及製作，係屬於公路監理機關，如有遺失、毀損或變
    更等情形，均應由汽車所有人向公路監理機關重新申領或變
    更登記，故汽車牌照之製作權人應非汽車所有人，而為公路
    監理機關。茲本件異議人於95年2 月23日9 時28分許，駕駛
    原車牌號碼ZU- 2441號之自用小客車，行駛於國道1 號北上
    ，車後方係懸揭所有人即異議人自行以紙張影印之上開車牌
    號碼，後端並無懸掛公路監理機關製作之真正車牌，核屬偽
    造車牌無訛；與一般吾人所常見貨車、大客車除於後方懸掛
    車牌外，並於框架、車體後方另行漆上明顯之車號者迥異，
    是異議人謂與「加註」相同，容有誤會。
  (四)又國道管理機關自93年9 月1 日起，試辦國道一號高雄九如
    路北上入口至鼎金系統交流道（362.4 公里處，參卷附之國
    道公路網站查詢國道一號設施里程表）北上出口，於每日7
    至9時 、16至19時，開放路肩供小型車行駛，此有之內政部
    警政署國道公路警察局第五警察隊95年3 月22日公警五交字
    第0950570310號函1 紙在卷可證。又依上開高速公路交通管
    制規則第9 條第1 項第2 款、第4 款之規定，是高速公路上
    「禁行路肩應為原則」，而就行政命令對於「特定路段、時
    間開放行駛之情形應為例外」。茲本件異議人係於許可之時
    段外，違規行駛路肩，並不符上開例外開放行駛路肩之要件
    。推諉標示字跡細小云云，自非可取。況異議人所行駛之路
    段為363.4 公里處，實已超越開放路肩之終點，則違規事實
    至明，為警舉發核無不當。
  (五)至異議人以地址更改而代收人未轉交監理站就其違規陳情之
    函覆致逾期而加倍處罰聲明異議云云，惟本件屏東監理站就
    異議人之陳情業於95年3 月28日函復，並於95年3 月29日交
    寄郵務機關，而經郵務機關於95年3 月31日投遞，此有交通
    部公路總局高雄區監理所屏東監理站95年6 月20日高監屏字
    第09500023680 號函稿、郵局大宗掛號函件及掛號郵件查單
    各1 紙在卷可證，是屏東監理站所為之函復確已依異議人之
    戶籍地址送達等情，應堪認定，倘異議人果未實際住居於所
    陳報之地址或戶籍地，則應告知監理機關以為管理，不能以
    其代收人未為轉交之過失為免責事由，原處分機關所為依法
    加倍處罰，並無不合理。
  (六)原審依道路交通案件處理辦法第19條，駁回異議之聲明，經
    核尚無不合，抗告人仍執前詞提起抗告，指摘原裁定不當，
    並無可取，抗告為無理由，應予駁回。
據上論結，應依道路交通案件處理辦法第26條，刑事訴訟法第
412 條，裁定如主文。
中    華    民    國    95    年    12    月    27    日
                  刑事第二庭    審判長法  官  林正雄
                                      法  官  黃壽燕
                                      法  官  陳啟造
以上正本證明與原本無異。
本裁定不得再抗告。
中    華    民    國    95    年    12    月    27    日
                                      書記官  黃琳群


司法院資訊處製作；財團法人民間司法改革基金會備份。
